【裁判字號】    99,訴,1321
【裁判日期】    990610
【裁判案由】    確認委任關係不存在
【裁判全文】
臺灣臺北地方法院民事判決              99年度訴字第1321號
原      告  庚○○
            丁○○
            甲○○
            戊○○
共      同
訴訟代理人  顏文正律師
被      告  偉泓資訊股份有限公司
法定代理人  乙○○
            丙○○
上列當事人間確認委任關係不存在事件，本院於民國九十九年五
月二十七日言詞辯論終結，判決如下：
    主      文
確認原告與被告間之董事委任關係不存在。
訴訟費用新臺幣陸萬玖仟佰肆拾元由被告負擔。
    事實及理由
一、按股份有限公司應由董事長對外代表公司，惟公司與董事間
    訴訟，除法律另有規定外，應由監察人或股東會所選任之人
    代表公司為訴訟，公司法第208條第3項、第213條分別定有
    明文，其立法目的乃恐董事長代表公司對董事起訴，難免有
    循私之舉。次按公司之清算，以董事為清算人，但本法或章
    程另有規定或股東會另選清算人時，不在此限；清算人於執
    行清算事務之範圍內，除本節有規定外，其權利義務與董事
    同，公司法第322條第1項、第324條亦分別著有規定。是董
    事原則上應為清算人，且清算人之權利義務與董事同，則董
    事以清算人身分對董事為訴訟，亦難免有循私之舉。依同一
    法理，仍不宜由董事以清算人身分對董事為訴訟。再查清算
    中，公司股東會與監察人依然存續，對董事之訴訟依法仍應
    由監察人或股東會所選任之人代表公司為之，始為適法（最
    高法院94年度台上字第230號判決意旨參照）。查被告業於
    民國92年5月12日經主管機關廢止其公司登記，有經濟部商
    業司公司登記資料查詢在卷可稽（見本院卷第8頁），是被
    告即應行清算，而被告之股東會未另行選任清算人，應以全
    體董事為清算人，對外代表公司。惟依前揭說明，本件為董
    事與公司間之訴訟，應以被告之監察人代表被告進行本件訴
    訟。依卷附被告公司之變更登記事項卡所載（見本院卷第11
    頁），被告之監察人為乙○○、丙○○，故應以其為被告之
    法定代理人進行本件訴訟，合先說明。
二、原告起訴主張：被告已於92年5月12日經主管機關經濟部依
    法廢止登記，依公司法第322條第1項規定，被告公司須為清
    算程序，並以董事為清算人，原告因而成為法定清算人。茲
    因被告公司欠稅遭行政執行處追索，將原告列為被通知人，
    並對原告為限制出境之行政處分。惟因原告庚○○、丁○○
    、甲○○雖曾於民國80幾年間任職於被告公司，但從未經股
    東會決議選任為董事，亦不曾同意擔任董事，竟遭偽簽姓名
    而成為董事，並經被告執之向主管機關辦理公司事項之登記
    。嗣被告更將股東會簽到簿變造為董事會簽到簿，及偽造董
    事會簽到簿，持以向主管機關辦理變更登記事宜；原告戊○○固曾同意擔任被告公司董事，但早已於91年10月20日向董
    事會提出辭呈辭去董事職務，惟被告迄未辦理變更登記，是
    以，戊○○仍登記為被告公司之董事。故原告是否具有被告
    董事身分及應否受限制出境之行政處分，在法律上顯有不確
    定之危險，伊自得對被告提起本件確認之訴。並聲明：確認
    原告與被告間之董事委任關係不存在。
三、被告以：
    （一）監察人乙○○自81年起至91年止，任職於被告公司高
          雄分公司，在不知情狀況下被掛名為監察人，對於被
          告公司台北總公司運作及內部狀況並不瞭解等語。
    （二）監察人丙○○係被借名，從未接過股東會開會通知，
          亦未參與過公司經營，公司事務均由董事長及經理人
          負責等語。
          並聲明：原告之訴駁回。
四、得心證之理由：
（一）按確認法律關係之訴，非原告有即受確認判決之法律上利
      益者，不得提起之，民事訴訟法第247條前段定有明文。
      而該條所謂即受確認判決之法律上利益，係指因法律關係
      之存否不明確，致原告在私法上之地位有受侵害之危險，
      而此項危險得以對於被告之確認判決除去之者而言（最高
      法院42年臺上字第1031號判例參照）。原告是否為被告之
      董事，攸關原告對被告是否有身為董事之權利義務關係，
      原告對此自有請求確認之法律上利益，其提起本件確認之
      訴，於法即無不合。
（二）原告主張之上開事實，業據其提出被告公司89年10月26日
      董事會議簽到簿、91年9月16日董事會議簽到冊、公司及
      分公司基本資料查詢單、證明書等件為證，並經本院調閱
      被告公司登記案卷核閱無誤，且被告對於原告庚○○、丁○○、甲○○主張未經股東會選任為董事亦不爭執，徵以
      被告監察人乙○○表示伊亦於不知情下遭冒名登記為監察
      人，對於公司營運狀況不瞭解，並未曾參與被告公司營運
      ，衡與原告所稱遭冒名登記為董事，未曾參與公司董事會
      等情相符，堪信原告主張為真，其與被告間即無董事之委
      任關係可言，原告主張其係遭人冒用名義登記為被告董事
      一節，應堪認定。次按公司與董事間之關係，除本法另有
      規定外，依民法關於委任之規定，另當事人之一方，得隨
      時終止委任契約。再終止權之行使，應向他方當事人以意
      思表示為之，是公司與董事間之委任關係，自得由當事人
      之一方隨時以意思表示之方式終止之，公司法第192條第4
      項、民法第549條第1項、民法第263條及第258條分別定有
      明文。原告戊○○主張業已於91年10月20日辭任董事，已
      合法終止兩造間董事委任關係等情，業據提出被告公司董
      事長己○○出具之證明書為證（見本院卷第7頁），兩造
      間之委任關係已不存在，亦屬可採。
五、綜上所述，原告主張兩造間並無董事之委任關係存在，應堪
    認定。準此，原告依民事訴訟法第247條第1項規定，訴請確
    認其與被告間之董事之委任關係不存在，為有理由，應予准
    許。
六、訴訟費用之負擔：本件第一審裁判費為69,340元，應由被告
    負擔，爰確定如主文第2項所載。
七、據上論結，本件原告之訴為理由，依民事訴訟法第78條，判
    決如主文。
中    華    民    國    99    年    6     月    10    日
                  民事第六庭    法  官  吳定亞
以上正本係照原本作成。
如對本判決上訴，須於判決送達後20日內向本院提出上訴狀。
中    華    民    國    99    年    6     月    10    日
                                書記官  張婕妤

司法院資訊處製作；財團法人民間司法改革基金會備份。
